【裁判字號】    99,訴,521
【裁判日期】    990628
【裁判案由】    強盜等
【裁判全文】
臺灣高雄地方法院刑事裁定               99年度訴字第521號
公  訴  人  臺灣高雄地方法院檢察署檢察官
被      告  乙○○
指定辯護人  戴慕蘭律師
被      告  甲○○
指定辯護人  洪千琪律師
上列被告因強盜等案件，本院裁定如下：
    主  文
乙○○、甲○○均自民國玖拾玖年柒月捌日起延長羈押貳月。
具保停止羈押之聲請均駁回。
    理  由
一、被告乙○○、甲○○因強盜等案件，前經本院訊問後，認其
    均涉犯刑法第330 條第1 項加重強盜罪嫌，犯罪嫌疑重大，
    所犯為最輕本刑有期徒刑5 年以上之重罪，並有勾串證人之
    虞而有羈押之必要，於99年4 月8 日，依刑事訴訟法第101
    條第2 、3 款規定，裁定予以羈押。
二、經查：
（一）按刑事訴訟法第101 條第1 項所定：「被告經法官訊問後
      ，認為犯罪嫌疑重大，而有下列情形之一，非予羈押，顯
      難進行追訴、審判或執行者，得羈押之︰一、逃亡或有事
      實足認為有逃亡之虞者。二、有事實足認為有湮滅、偽造
      、變造證據或勾串共犯或證人之虞者。三、所犯為死刑、
      無期徒刑或最輕本刑為五年以上有期徒刑之罪者。」考諸
      上揭第3 款規定之法理，實係因被告所犯為死刑、無期徒
      刑或最輕本刑為5 年以上有期徒刑之罪，可以預期將受重
      刑宣判，其為規避刑罰之執行而妨礙追訴、審判程序進行
      之可能性增加，國家刑罰權有難以實現之危險，是為防免
      其實際發生，在此維持重大之社會秩序及增進重大之公共
      利益之限度內（憲法第23條），乃具有正當性。從而，基
      於憲法保障人民身體自由之意旨，被告犯上開重罪條款且
      嫌疑重大者，仍應有相當理由認為其有逃亡、湮滅、偽造
      、變造證據或勾串共犯或證人等之虞，法院斟酌命該被告
      具保、責付或限制住居等侵害較小之手段，均不足以確保
      追訴、審判或執行程序之順利進行，此際予以羈押，方堪
      稱係屬維持刑事司法權有效行使之最後必要手段。是被告
      縱然符合上揭第3 款之羈押事由，法官仍須就犯罪嫌疑是
      否重大、有無羈押必要、有無不得羈押之情形予以審酌，
      非謂一符合該款規定之羈押事由，即得予以羈押，業經司
      法院釋字第665 號解釋釋明在案。惟上揭所稱「相當理由
      」，與同條項第1 款、第2 款法文內之「有事實足認有…
      …之虞」（學理上解釋為「充分理由」）尚屬有間，其條
      件當較寬鬆。良以重罪常伴有逃亡、滅證之高度可能，係
      趨吉避凶、脫免刑責、不甘受罰之基本人性，倘一般正常
      之人，依其合理判斷，可認為該犯重罪嫌疑重大之人具有
      逃亡或滅證之相當或然率存在，即已該當「相當理由」之
      認定標準，不以達到充分可信或確定程度為必要。以量化
      為喻，若依客觀、正常之社會通念，認為其人已有超過百
      分之五十之逃亡、滅證可能性者，當可認具有相當理由認
      為其有逃亡、滅證之虞。此與前2 款至少須有百分之八十
      以上，始足認有該情之虞者，自有程度之差別。再其認定
      ，固不得憑空臆測，但不以絕對客觀之具體事實為限，若
      有某些跡象或情況作為基礎，即無不可。至相關之事實或
      跡象、情況，鑑於此非屬實體審判之核心事項，自以自由
      證明為已足，並不排斥傳聞證據，斯不待言（最高法院98
      年度台抗字第668 號裁定參照）。
（二）被告乙○○雖陳稱：我都承認，沒有湮滅證據、勾串證人
      之虞，我家庭拮据、現在雪上加霜，請讓我具保停止羈押
      ，我會隨傳隨到等語；被告甲○○則陳稱：家裡狀況我不
      清楚，家人太遠無法聯絡，請求交保讓我回家，再回來服
      刑等語。
（三）茲被告乙○○、甲○○涉犯刑法第321 條第1 項第3 款加
      重竊盜罪嫌、同法第330 條第1 項加重強盜罪嫌、及槍砲
      彈藥刀械管制條例第8 條第4 項未經許可持有殺傷力之槍
      枝等罪嫌，有證人即被害人陳宜仁之證詞、鑑驗書、監視
      光碟、搜索扣押筆錄等相關卷存事證可為憑佐，足認其2
      人犯罪嫌疑重大，又被告2 人所犯之加重強盜罪嫌係最輕
      本刑有期徒刑5 年以上之重罪，且依被告2 人持槍強盜銀
      樓，犯罪情節重大，及被告甲○○於犯加重強盜後，猶另
      持有改造手槍及子彈等情觀之，亦難謂無逃亡之虞，而本
      案另有贓物部分尚在偵辦中，被告2 人自偵、審以來，對
      於其竊得之金飾數量供述不一，而對於其銷贓管道亦避重
      就輕，渠等是否知情等節陳述亦屬曖昧不明，是有相當理
      由認為其有湮滅證據、勾串共犯、證人等之虞，經斟酌命
      該被告具保、責付或限制住居等侵害較小之手段，均不足
      以確保審判或執行程序之順利進行，非予羈押，顯難進行
      審判或執行，而有羈押之必要性。是依刑事訴訟法第101
      條第1 項第2 、3 款，被告原羈押之原因及必要性至今依
      然存在，至其所稱家境情況不佳、欲回家奉養父母、想回
      家看看等節，與羈押之原因及必要性俱不生影響，此外，
      亦查無刑事訴訟法第114 條所示事由，渠等具保停止羈押
      之聲請，自難准許，應予駁回，並應自民國99年7 月8 日
      起，均延長羈押2 月，爰依刑事訴訟法第108 條第1 項、
      第2 項裁定如主文。
三、爰依刑事訴訟法第220 條，裁定如主文。
中    華    民    國    99    年    6     月    28    日
                  刑事第一庭  審判長 法  官 蔡國卿
                                     法  官 王淑惠
                                     法  官 張琬如
以上正本證明與原本無異。
如不服本裁定，應於收受送達後5 日內向本院提出抗告狀。
中    華    民    國    99    年    6     月    28    日
                                     書記官 劉甄庭

司法院資訊處製作；財團法人民間司法改革基金會備份。
